【裁判字號】    90,交易,72
【裁判日期】    900427
【裁判案由】    過失傷害
【裁判全文】
臺灣板橋地方法院刑事判決                            九十年度交易字第七二號
    公  訴  人  臺灣板橋地方法院檢察署檢察官
    被      告  甲○○
右列被告因過失傷害案件，經檢察官提起公訴（八十九年度偵字第一八一○四號），
本院判決如左：
    主  文
甲○○無罪。
    理  由
一、公訴意旨以甲○○於民國八十九年七月十三日凌晨零時四十分許，駕駛車號：K7
    －7136號自用小客車，沿臺北市○○街由北往南方向行駛，途經虎林街五十六巷
    巷口，理應注意車輛行駛時，駕駛人應注意車前狀況，隨時採取必要之安全措施
    及汽車行駛至無號誌之交岔路口，左方車應暫停讓右方車先行，而依當時情形，
    又無不能注意之情事，竟疏未注意車前狀況及未讓右方車先行，適同一時、地，
    乙○○駕駛車號：3L－315號營業用小客車（計程車），由其右方之虎林街五十
    六巷直行，而乙○○亦未注意車前狀況，隨時採取必要之安全措施，雙方避煞皆
    已不及，遂致其小客車右前車頭與上開計程車之左側保險桿、左前車頭發生撞擊
    ，致乙○○受有頭部外傷之傷害，案經乙○○訴由臺灣士林地方法院檢察署報由
    臺灣高等法院檢察署檢察長令轉臺灣板橋地方法院檢察署檢察官偵查起訴，因認
    甲○○涉犯刑法第二百八十四條第一項前段之過失傷害罪嫌。
二、按犯罪事實應依證據認定之，無證據不得推定其犯罪事實，又不能證明被告犯罪
    者，應諭知無罪之判決，刑事訴訟法第一百五十四條、第三百零一條第一項前段
    分別定定有明文。又所謂認定犯罪事實之證據，係指足以認定被告確有犯罪行為
    之積極證據而言，如未發現相當證據，或證據不足以證明，自不能以推測或擬制
    之方法，以為裁判基礎。且刑事訴訟上證明之資料，無論其為直接證據或間接證
    據，均須達於通常一般人均不致於有所懷疑，而得確信其為真實之程度，始得據
    為有罪之認定，若其關於被告是否犯罪之證明未能達此程度，而有合理性懷疑之
    存在，致使法院無從形成有罪之確信，根據「罪證有疑，利於被告」之證據法則
    ，即不得遽為不利被告之認定，其以情況證據（即間接證據）斷罪時，尤須基於
    該證據在直接關係上所可證明之他項情況事實，本乎推理作用足以確證被告有罪
    ，方為合法，不得徒憑主觀上之推想，將一般經驗上有利被告之其他合理情況逕
    予排除（最高法院七十六年臺上字第四九八六號、三十二年度上字六七號判例意
    旨參照）。次按，刑事訴訟法第一百五十六條第二項規定：被告之自白，不得作
    為有罪判決之唯一證據，仍應調查其他必要之證據，以察其是否與事實相符。其
    立法旨意乃在防範被告自白之虛擬致與真實不符，故對自白在證據上之價值加以
    限制，明定須藉補強證據以擔保其真實性。故就刑事訴訟法第一百五十六條第二
    項之立法意旨觀之，被告之自白或其他不利於己之陳述，固得作為認定被告犯罪
    之證據，但不得作為有罪判決之唯一證據，仍應調查其他必要之證據，以察其是
    否與事實相符，亦即仍須有補強證據以擔保該自白之真實性，始得採為斷罪之依
    據，並非絕對可由法院自由判斷該自白或不利於己之陳述之證明力。若不為調查
    ，而專憑此項供述據為被告犯罪事實之認定，即與上開規定有違，因此，為期擔
    保被告所為不利於己陳述所具真實性之本質體現，尤應有足以令人確信其陳述為
    真實之補強證據。至於所謂補強證據，則指除該自白或不利於己之陳述本身之外
    ，其他足以證明自白之犯罪事實確具有相當程度真實性之證據而言，雖所補強者
    ，非以事實之全部為必要，但亦須因補強證據與自白之為相互利用結果，足使犯
    罪事實獲得確信者，始足當之（最高法院八十七年度臺上字第三四七二號判決意
    旨參照）。再者，告訴人之告訴，係以使被告受有罪之判決為其終極之目的（更
    意涵為高額之民事賠償請求，作為談判籌碼之思考方向？），因之，告訴人所指
    述者，是否與事實相符，仍應調查其他證據以資審認，換言之，即必須藉由補強
    證據之存在，以增強或擔保告訴人（刑事訴訟程序上資格屬於證人地位）陳述之
    證明力，該證人（告訴人）之證述，始適合作為認定犯罪事實之基礎（同上法院
    五十二年臺上字第一三○○號判例意旨參照）。先此說明。
三、本案公訴所指被告涉犯右揭犯嫌，無非係以右揭事實，業據告訴人指訴歷歷，並
    有道路交通事故調查報告表、交通事故談話紀錄表在卷足憑。且按車輛行駛時，
    駕駛人應注意車前狀況，隨時採取必要之安全措施及汽車行駛至無號誌交岔路口
    ，左方車應讓右方車先行，此有道路交通安全規則第九十四條第三項、第一百零
    二條第一項第二款後段各定有明文，被告駕車自應注意上述道路交通安全規定，
    且依當時路狀，又無不能注意之情形，竟疏未注意為之，以致肇事，致人受傷（
    公訴人誤為受有重傷害），其有過失甚明等為其論據。
四、訊據被告固坦承有於右揭時、地駕駛K7－7136號自用小客車與告訴人所駕駛之3L
    －315 號計程車發生擦撞一情不諱，惟堅詞否認有何過失傷害犯行，辯稱以係告
    訴人突然從巷口出來，伊煞車不及才撞上的，伊沒有過失云云。經查：
    (一)、按刑法上之過失者，係指行為人按其情節應注意，並能注意而不注意，或行
        為人對於構成要件事實，雖預見其發生而確信其不發生者而言，刑法第十四
        條定有明文，是刑法上過失行為之成立，應以行為人對該過失行為所生之構
        成要件結果、因果歷程有客觀之預見可能性及主觀預見可能性，且行為人基
        於此預見之可能性，而有違反客觀上之注意義務而致構成要件事實發生者，
        始足當之。
    (二)、又按汽車駕駛人可信賴其他參與交通之對方亦能遵守交通規則，同時為必要
        之注意，謹慎採取適當之行動，而對於不可預知之他方參予交通者之違規行
        為，並無預防之義務（最高法院七十四年臺上字第四二九一號判例意旨參照
        ）。是交通安全規則所由訂立之本旨，乃繫之於交通路權優先之概念，並非
        在任何情況之交通動線，左方車之路權永遠須退縮至右方車之後，仍應視道
        路動線之劃分以定之。因此，汽車行駛至交岔路口，其行進轉彎之規定，依
        道路交通安全規則第一百零二條第一項第二款規定：「車輛行至無號誌或號
        誌故障而無交通警察指揮之交岔路口，支線道車應暫停讓幹線道車先行、未
        劃分幹支線或同為幹、支線道‧‧‧」等之規定，尤以告訴人職司計程車駕
        駛，終日以駕駛為其業務，更應了解此等道路交通安全規定下，所設定之路
        權優先性之本質目的。本案案發地點在臺北市○○區○○街五十六巷巷口處
        ，就該路段之設計而言，被告行進方向係為虎林街由北向南方向，其路幅寬
        度達十‧四公尺，而告訴人係由虎林街五十六巷口由西往東向行駛，其路幅
        寬度為七‧七公尺，就此觀之，路、街、巷道之劃分，以一般人生活上之認
        識程度加以觀察，均得以知悉何者屬於支、幹線，應無疑問，此參以臺北市
        政府警察局信義分局交通分隊繪製之道路交通事故調查報告表在卷足稽（附
        於偵查卷第十頁），故告訴人不知反省本身所行駛路權，已屬退縮，執以其
        為右方車之優先性為告訴之唯一理由（見臺灣士林地方法院檢察署八十九年
        度偵字第八一九二號卷第三頁），自非可採。
    (三)、就本件被告車輛受損照片（附於本院卷）暨告訴人車輛受損照片（附於本院
        九十年交附民字第四九號卷）查悉，告訴人車輛之保險桿上，黏附之橡皮附
        墊撕裂方向，由右向左撕裂（就照片正面視之），並輔以道路交通事故調查
        表及交通事故談話記錄顯示，被告所駕駛之車輛右前側與告訴人所駕駛之計
        程車左前側發生碰撞，是如雙方均各係直行車輛，則應係被告之車輛右正前
        方與告訴人之左側車身正前方，而擦痕亦應無深淺之異，蓋突如其來之撞擊
        之一瞬間所呈現之撞擊情形，乃物理現象無可抹滅之自然現象。告訴人雖供
        述當時車速極慢，已屬可疑。又該路段之巷口，告訴人明知該車路口轉角處
        又有一違規車輛停放，使其無從見及，告訴人本身汽車行進間，基於路權應
        屬退縮之前提下，更應注意防免，綜上諸情，參以告訴人於偵查中供稱：當
        時自向巷口出來要直走，當時我前面有一輛車違規停車『按：應指事故調查
        報告表內之 C車』，我速度很慢，要看左右來車，就被他撞到，他車頭撞到
        我左側保險桿及大燈等語（見八十九年十月九日偵查筆錄），暨交通事故調
        查報告表（附於偵查卷第十頁）所示，碎片落點係在虎林街往南方向，即在
        告訴人車頭部分離虎林街邊線為二‧八公尺，尾部則離虎林街邊線一‧八公
        尺，且正與虎林街五十六巷巷口，西向東方向之路邊邊線對齊，故就告訴人
        車輛長、寬度對照觀之，告訴人之車應係為右轉，自屬於轉彎車，所述其為
        直行，已堪置疑，蓋告訴人若係由該街五十六巷由西向東直行，而與直行於
        虎林街由北向南車輛呈現『直角』或近於『直角』方式為撞擊時，基於各該
        車輛之行車動線方向，該碎片落點，自不至於在離開虎林街五十六巷巷口路
        面邊線外之虎林街北向南之方向上，更且。告訴人於警局談話記錄時稱：「
        我駕車沿虎林街五十六巷巷口西向東直行至肇事路口，肇事前，因路口西北
        角有部違規停車擋住我車視線，所以我車車速很慢行進，突然在我車左方有
        部K7－7136號自小客車沿虎林街北向南車速很快行駛過來，該車右前車頭撞
        及我車左前車頭而肇事，因撞擊力太大致我車打滑轉向」等語（見偵查卷第
        十二頁），觀之告訴人之陳述，足悉係先撞擊後（按：碎片應落於撞擊點）
        ，其車輛再打滑後停止，則碎片之落點即應在其告訴人本身車後（按：即撞
        擊點），而非在警製該二車對應位置之停止點位置，毫無疑問；故對照撞擊
        之碎片所在落點，已有不符，告訴所陳，難認可採。因此，足徵當時告訴人
        有為強行逾越該巷道口之意欲，換言之，告訴人所駕駛之車輛，顯係從巷道
        內突然竄出（抑或仗其駕駛技術使然？）於前，又漠視直行車輛之優先路權
        於後，致使正常行駛於幹道之被告車輛，難以就此竄出之行為為防範之措施
        ，顯可認定。
    (四)、公訴人認被告未注意車前狀況，以及屬於左方車未讓右方車先行，指為被告
        過失造成之本件事端，顯已忽略（否定）道路用路人所享有之法定路權優先
        權利（告訴人於本院九十年三月七日訊問時，亦不否認被告行進之方向為主
        線道路，換言之，告訴人無所謂之優先路權存在，即其在此路線動向，並無
        右方車較左方車為優先性之權利），執以告訴人為右方車享有優先路權（按
        ：告訴人亦以此執為其告訴理由），容或誤會。再者，果若公訴所陳為真，
        則凡交通事故之發生者，一切以未注意車前狀況，均足以認定為有過失，因
        之，舉凡交通安全規定，僅需有該規則第九十四條第三項為之規定，即屬已
        足，其餘要係屬贅文矣！蓋發生車禍事端，於駕駛人二眼視力餘光所及之前
        方均為車前也，則用路人交通路權置之何地？另公訴所指亦僅就前述規則第
        一百零二條第一項第二款之後段取之以定，而就道路支、幹未有區○○○○
        道路支幹者，從路、街、巷、弄概念者足以明瞭），亦仍有未備。
    (五)、綜上所述，被告雖有於本院訊問時，為本身有錯（按：供陳以雙方均在不注
        意之情況下發生）之陳述（見本院九十年三月七日訊問筆錄），然其既係於
        自己車道上遵道行駛，應可信賴行駛至該交叉路口之告訴人亦能遵守交通規
        則，同時為必要之注意，而對於不可預知之告訴人，在先漠視他人路權優先
        性之違規行為，並無預防之義務，況被告見告訴人竄出後，已立即向左偏向
        煞車，此有附於本院卷被告車輛係右前角部分受損可明，是其已採取相當應
        變措施避免危險之發生，應認被告就本件車禍之發生並無過失，因之，基於
        如上所述之證據法則，被告之自白，在無任何補強之證據為之補強，參以係
        告訴人之重大過失行為所致生，被告所辯，係告訴人突如其來之竄出，自非
        虛妄，應堪採信，告訴人為告訴之提起，僅係為求取得民事之賠償而先取興
        訟，要屬顯明。是公訴所據，已無足採為論罪依據，此外，復查無其他證據
        足資證明被告有何公訴所指犯行，不能證明其犯罪，自應為其無罪之諭知。
據上論斷，應依刑事訴訟法第三百零一條第一項前段，判決如主文。
本案經檢察官曾文鐘到庭執行職務。
中      華      民      國    九  十    年      四      月  二  十  七  日
                      臺灣板橋地方法院交通法庭
                                            法  官  黎錦福
右正本證明與原本無異。
如不服本判決，應於判決送達後十日內向本院提出上訴狀。
                                            書記官  戴尚榮
中      華      民      國    九  十    年      四      月      卅      日


司法院資訊處製作；財團法人民間司法改革基金會備份。
